臺灣臺中地方法院簡易民事判決
110年度中簡字第965號
原      告  吳木欄  

訴訟代理人  謝錫深律師
被      告  陳璋璋  

訴訟代理人  成大銘  

                     居臺中市○○區○○路0段000巷00號（指定送達）
被      告  曾善交  

訴訟代理人  曾林敏菊
上列當事人間請求拆屋還地事件，本院於民國110年10月7日言詞
辯論終結，判決如下：
    主      文
被告陳璋璋應將坐落於臺中市○○區○○段000地號土地上如附圖所
示A部分面積4.96平方公尺之地上物拆除，並將該部分土地返還
原告。
被告曾善交應將坐落於臺中市○○區○○段000地號土地上如附圖所
示B部分面積6.21平方公尺之地上物拆除，並將該部分土地返還
原告。
訴訟費用由被告陳璋璋、曾善交負擔。
本判決得假執行；但被告陳璋璋、曾善交各以新台幣75,392元、
94,392元為原告預供擔保，得免為假執行。
    事實及理由
一、原告主張：坐落臺中市○○區○○段000地號土地（下稱系
    爭土地）為原告所有，與被告陳璋璋所有之同段292地號土
    地、被告曾善交所有之同段291地號土地相鄰。距被告陳璋
    璋、曾善交（下稱被告2人）未得原告同意，亦無合法占有
    權源，於系爭土地上，鋪建地上物（下稱系爭地上物），分
    別占用系爭土地面積4.96、6.21平方公尺，如臺中市太平地
    政事務所110年6月24日平土測字第064800號土地複丈成果圖
    所示A、B部分，爰依所有物返還請求權提起本件訴訟等語。
    並聲明：如主文第1項所示。
二、被告2人則以：
　　被告2人在台中市○○區○○段000○000地號土地上已居住了40餘
    年，對於房屋之圍牆、外觀均沒改變過，一切均與當初建商
    興建時之地籍圖相符，絕無惡意侵占之意圖，經過921大地
    震後，是否兩造土地之地界有所變更，非被告2人所能決定
    。又兩造土地上之房屋是同一建商所蓋，原告所有房屋為第
    二期工程，被告2人所有房屋則為第三期工程，並以1.3公尺
    高的坡坎作為雙方分界線，建商在坡坎上興建圍牆，原告之
    前手在圍牆上加蓋了廚房，長久以來均以此圍牆為分界線，
    被告2人並無加蓋之情，豈料，921地震後，原告購買系爭土
    地上之一棟中古屋，經地政人員測量後，竟發現土地有位移
    情形，被告2人深感無辜及委屈等語，茲為抗辯。並聲明：
    原告之訴駁回。
三、得心證之理由：
  ㈠原告主張系爭土地為原告所有，且如附圖所示A部分4.96平方
    公尺、B部分6.21平方公尺，為被告陳璋璋、曾善交分別所
    有之系爭地上物無權占有使用等情，有原告提出之土地登記
    第一類、第二類謄本、建物登記第二類謄本、地籍圖、現場
    照片，及臺中市太平地政事所110年6月24日平土測字第0648
    00號土地複丈成果圖等件為證（見本院卷第19-27、45-47、
    183頁）；並經本院偕同兩造、地政人員到場履勘，有勘驗
    筆錄及照片在卷可稽（見本院卷第153-172頁），堪認屬實
    。被告2人雖辯稱：系爭地上物並非其等所加蓋，而係當初
    向建商購買房地時，即已存在之狀況等語，然觀諸現場照片
    所示，被告2人占用系爭土地之同段292、291地號土地上，
    確實舖設有地磚、洗手台、擺放有盆栽、衣架等地上物（見
    本院卷第125、157-172、219-221頁），雖未必均為被告2人
    所鋪建，然均屬被告2人現在所有、被告2人具有實質之管領
    力甚明，故系爭地上物既占有使用了原告所有之系爭土地如
    附圖所示A、B部分，被告2人當有排除該等系爭地上物、不
    侵害原告所有系爭土地權利之義務。　
  ㈡按所有人對於無權占有或侵奪其所有物者，得請求返還之，
    對於妨害其所有權者，得請求除去之，民法第767條第1項前
    段、中段分別定有明文；又以無權占有為原因，請求返還土
    地者，占有人對土地所有權存在之事實無爭執者，土地所有
    權人對其土地被無權占有之事實無舉證責任，占有人應就其
    取得占有係有正當權源之事實證明之（最高法院85年度台上
    字第1120號裁判要旨參照）。本件原告為系爭土地所有權人
    ，而被告2人所有之系爭地上物占有系爭土地部分範圍，如
    前所述，被告2人復未舉證證明有何占用系爭土地之合法權
    源，原告自得本於所有物返還請求人權，請求被告2人拆除
    地上物，並將占有之土地返還原告。
四、綜上所述，原告依所有物返還請求權，請求被告2人將坐落
    系爭土地上如附圖所示A、B部分面積各4.96、6.21平方公尺
    之系爭地上物拆除，並將土地返還原告，為有理由，應予准
    許。
五、本判決係依民事訴訟法第427條第1項規定適用簡易訴訟程序
    所為被告2人敗訴之判決，應依同法第389條第1項第3款規定
    ，依職權宣告假執行，及被告2人得供相當擔保金額而免為
    假執行。
六、訴訟費用負擔之依據：民事訴訟法第78條。
中　　華　　民　　國　　110 　年　　10　　月　　28　　日
                  臺灣臺中地方法院臺中簡易庭
                                  法　官　林秉暉
以上為正本係照原本作成。
如不服本判決，應於送達後20日內，向本院提出上訴狀並表明上
訴理由，如於本判決宣示後送達前提起上訴者，應於判決送達後
20日內補提上訴理由書（須附繕本）。如委任律師提起上訴者，
應一併繳納上訴審裁判費。
中　　華　　民　　國　　110 　年　　10　　月　　28　　日
                                  書記官  王志伃
　　　　　　　　　　　　　　　　　
附圖：
臺中市太平地政事務所110年6月24日平土測字第064800號土地複
丈成果圖